【裁判字號】    95,訴,1308
【裁判日期】    951005
【裁判案由】    毒品危害防制條例
【裁判全文】
臺灣臺中地方法院刑事判決              95年度訴字第1308號
公  訴  人  臺灣臺中地方法院檢察署檢察官
被      告  甲○○
上列被告因違反毒品危害防制條例案件，經檢察官提起公訴（95
年度毒偵字第1595號）經本院合議庭裁定適用簡式審判程序，本
院判決如下：
    主    文
甲○○連續施用第一級毒品，處有期徒刑捌月。又施用第
二級毒品，處有期徒刑參月。應執行有期徒刑拾月。
    犯罪事實
一、甲○○前因施用第l級毒品海洛因案件，經依本院93年度毒
    聲字第265號裁定送觀察、勒戒後，認無繼續施用毒品之傾
    向，於民國（下同）93年6月25日釋放，並經檢察官於93 年
    7月29日，以93年度毒偵字第1878號不起訴處分確定。詎甲
    ○○於上開觀察、勒戒釋放後5年內復基於施用l級毒品之概
    括犯意，自95年l月間某日起至95年2月2日22時止，連續在
    台中縣大安溪堤防等處，以摻入香煙方式，連續施用第1級
    毒品海洛因多次；復於95年2月5日晚上，以玻璃管加熱方式
    ，在不詳地點，施用第2級毒品安非他命一次。嗣為警於95
    年2月6日l時20分許，在台中市○○區○○路65號前查獲。
二、案經台中市警察局第一分局報請台灣台中地方法院檢察署檢
    察官偵查起訴。
    理    由
一、訊據被告甲○○對於上揭施用第一級、第二級毒品之犯行坦
    承不諱，復有詮昕科技股份有限公司濫用藥物尿液檢驗報告
    1紙附卷可稽，此外，復有不起訴處分書及刑案資料查註紀
    錄表1份附卷可佐。本案事證明確，被告犯行堪予認定。
二、核被告甲○○所為，係犯毒品危害防制條例第10條第1項、
    第2項之施用第一級、第二級毒品罪。又被告施用前後持有
    第一、二級毒品之低度行為，為其施用第一、二級毒品之高
    度行為所吸收，不另論罪。被告所犯上開二罪，構成要件不
    同，應予分論併罰。按刑法第2條第1項所稱之法律，係指刑
    罰所依存的整體法律狀態，故法律有變更應指足以影響行為
    的可罰性與法律效果的法令因修正或廢止而有所變更而言。
    所以刑法法律變更概念，應界定在法律規定的改變，足以影
    響刑罰權判斷者而言，刑法總則的變更，自然會影響到個別
    犯罪的成立，乃至於法律效果的結構，自屬法律變更，應為
    新舊法之比較。而刑法第56條連續犯之規定，業於94年2 月
    2日修正公布刪除，並於95年7月1日施行，原屬連續犯之數
    個犯罪行為，依新法應數罪併罰，比較修正前之規定，可依
    裁判上一罪論處，顯然修正前之規定有利於被告，如仍依修
    正後之規定，對於被告極為不利，從而，解釋上對於刑法第
    2條之解釋，應包括此種影響罪刑加重之規定。是以連續數
    行為而犯同一之罪名，均在新法施行前者，新法施行後，應
    依修正後刑法第2條第1項之規定，適用最有利於行為人之法
    律（最高法院95年5月23日第8次刑事庭會議意旨參照）。本
    件被告於修正前之刑法時期所犯之數次施用第一級毒品罪，
    依裁判時之修正後之刑法第2條第1項比較之結果，以修正前
    之刑法較有利於行為人，應依修正前之刑法第56條之規定，
    逕以一連續施用第一級毒品罪論處。而被告先後多次施用第
    一級毒品海洛因之犯行，時間緊接，方法相同，所犯構成要
    件相同之罪名，顯係基於概括犯意反覆為之，為連續犯，應
    依修正前刑法第56條之規定以一罪論，並加重其刑。爰審酌
    被告施用之頻率、態樣及前因施用毒品犯行曾經觀察、勒戒
    、服刑後，竟又再施用毒品不輟，無視於毒品對於自身健康
    之戕害及國家對於杜絕毒品犯罪之禁令，惡性非輕。本諸施
    用毒品者均有相當程度之生理成癮性及心理依賴性，其犯罪
    心態與一般刑事犯罪之本質並不相同，且被告係於觀察、勒
    戒、服刑執行完畢釋放後，5年內再犯施用第一級毒品海洛
    因犯行，依毒品危害防制條例之規定，無需再經觀察、勒戒
    及強制戒治之刑事處遇程序。為兼顧被告斷絕生理成癮性及
    心理依賴性之必要，量刑實不宜過輕，惟斟酌被告犯後業已
    坦承犯行，頗具悔意等一切情狀，分別量處如主文所示之刑
    ，並定其應執行刑。又被告行為後，刑法第五十一條第五款
    已修正數罪併罰定其應執行者：「宣告多數有期徒刑者，於
    各刑中之最長期以上，各刑合併之刑期以下，定其刑期。但
    不得逾三十年。」，與舊法規定之數罪併罰定其應執行者：
    「宣告多數有期徒刑者，於各刑中之最長期以上，各刑合併
    之刑期以下，定其刑期。但不得逾二十年。」之規定相較，
    自以舊法規定之定應執行刑之上限為二十年對行為人較為有
    利，此為影響行為人刑罰之法律效果，是被告行為後法律已
    有所變更，經比較新舊刑法第五十一條第五款之規定，應依
    刑法第二條第一項前段之規定，適用被告行為時之舊法，而
    定其應執行之刑，附此敘明。
據上論斷，應依刑事訴訟法第273條之1第1項、第299條第1項前
段，毒品危害防制條例第10條第1項、第2項，刑法第11條前段、
第2條第1項前段、修正前刑法第56條、修正前刑法第51條第5款
，判決如主文。
本案經檢察官郭明嵐到庭執行職務。
中    華    民    國    95    年    10    月     5    日
                  刑事第七庭    法  官  郭德進
上正本證明與原本無異。
如不服本判決，應於送達後十日內向本院提出上訴狀（須附繕本
），上訴於台灣高等法院台中分院。
中    華    民    國    95    年    10    月    12    日
                                書記官  陳惠玲
                                                       B
附錄本案論罪科刑法條全文
毒品危害防制條例第10條
施用第一級毒品者，處 6 月以上 5 年以下有期徒刑。
施用第二級毒品者，處 3 年以下有期徒刑。


司法院資訊處製作；財團法人民間司法改革基金會備份。
